【裁判字號】    88,訴,1378
【裁判日期】    900102
【裁判案由】    毒品危害防制條例
【裁判全文】
臺灣板橋地方法院刑事判決                        八十八年度訴字第一三七八號
    公  訴  人  臺灣板橋地方法院檢察署檢察官
    被      告  庚○○
    指定辯護人  乙○
右列被告因違反毒品危害防制條例案件，經檢察官提起公訴（八十七年度偵字第二四
三七五號），乙○判決如左：
    主      文
庚○○無罪。
    理      由
一、公訴意旨略以：被告庚○○曾有多次違反麻醉藥品管理條例犯行，仍不知悔改，
    復基於營利之概括犯意，自民國八十七年八月間起至同年十月間止，在其臺北縣
    板橋市○○○路二十六號十樓之七租屋處，以新臺幣（下同）三千元至五千元不
    等之價格，連續多次非法販賣第一級毒品海洛因予丙○○、丁○○施用；嗣於八
    十七年十一月二日下午五時許，在上址為警查獲，並扣得海洛因六包（淨重九公
    克）、電子秤一台、吸食器一組、安非他命三包（淨重九公克）、玻璃球一只、
    注射針筒一支、酒精燈一只、摻食管一支、毒品研磨器一台，因認被告涉有毒品
    危害防制條例第四條第一項販賣第一級毒品罪嫌云云。
二、按犯罪事實應依證據認定之，無證據不得推定其犯罪事實，刑事訴訟法第一百五
    十四條定有明文，而認定犯罪事實所憑之證據，須適於為被告犯罪事實之證明者
    ，始得採為斷罪資料；被告之自白，雖為證據之一種，但依刑事訴訟法第一百五
    十六條第一項規定，被告之自白，須非出於強暴、脅迫、利誘、詐欺、違法押
    或其他不正之方法，且與事實相符者，始得為證據；又依同條第二項規定，被告
    之自白，不得作為有罪判決之唯一證據，仍應調查其他必要之證據，以察其是否
    與事實相符，其立法目的，乃欲以補強證據擔保自白之真實性，亦即以補強證據
    之存在，藉之限制自白在證據上之價值，防止偏重自白，發生誤判之危險；以被
    告之自白，作為其自己犯罪之證明時，尚有此危險；以之作為其他共犯之罪證時
    ，不特在採證上具有自白虛偽性之同樣危險，且共犯者之自白，難免有嫁禍他人
    而為虛偽供述之虞，則利用共犯者之自白，為其他共犯之罪證時，其證據價值如
    何，按諸自由心證主義之原則，固屬法院自由判斷之範圍，但共同被告不利於己
    之陳述，雖得採為其他共同被告犯罪之證據，惟此項不利之陳述，須無瑕疵可指
    ，且就其他方面調查，又與事實相符者，始得採為其他共同被告犯罪事實之認定
    ；若不為調查，而專憑此項供述，即為其他共同被告犯罪事實之認定，顯與刑事
    訴訟法第一百五十六條第二項之規定有違；因之，現行刑事訴訟法下，被告之自
    白，或共同被告不利於己之陳述，其證明力並非可任由法院依自由心證主義之原
    則，自由判斷，而受相當之限制，帶有證據法定主義之色彩，即尚須另有其他必
    要之補強證據，來補足其自白之證明力，始得採為斷罪資料；犯毒品危害防制條
    例第十條各項之罪，供出毒品來源，因而破獲者，得減輕其刑，該條例第十七條
    定有明文，則施用或販賣毒品之人，如供出毒品之來源因而破獲者，既得邀減輕
    其刑之寬典，為擔保其所為不利於其他共同被告之陳述（即毒品來自其他共同被
    告之陳述）之真實性，尤應有足以令人確信其陳述為真實之補強證據，始能據以
    為論罪之依據，最高法院八十七年度臺上字第二五八○號及八十七年度臺上字第
    二一二三號等判決亦宣示相同意旨，可供參考。
三、訊據被告庚○○堅決否認有何販賣毒品海洛因行為，辯稱：扣案毒品海洛因、電
    子秤、研磨器等悉屬其同居男友己○○所有，伊於警訊中謊稱其男友姓名為「戊○○」，而己○○於警訊及檢察官初訊時又冒用「陳建興」名義應訊，致其販賣
    毒品行為未被發覺，反使伊被誤為販毒等語；公訴人認被告涉有連續販賣毒品海
    洛因罪嫌，無非以證人丙○○、丁○○於警訊時證述甚詳，並有扣案之海洛因、
    電子秤及毒品研磨器等扣案可資佐證，為其主要論據，雖非無見；第查：
    （一）證人丙○○就其海洛因來源，於警訊中供稱：「（我與丁○○所有之海洛
          因）均向一位綽號叫『美鳳』女子購買，其交易方法為我與丁○○前往板
          橋市○○○路二十六號十樓之十七（出租套房）綽號美鳳居住的地方交易
          ，其價格為新臺幣四千元（我與丁○○共同出資）購買一小包海洛因，至
          今只購買過乙次而已，是在前兩天所購的。」（見偵查卷二十六頁），證
          人丁○○於警訊中乃謂：「（我所持有之）海洛因是向乙名綽號『美鳳』
          之女子年約二十六歲及他男友綽號『阿昌』年約三十餘歲購得，每小包約
          一公克以新臺幣三至五千元購得，每次我均以她的呼叫器0000000
          000聯繫後，約定時間、地點交易，『美鳳』與『阿昌』同居，住於板
          （橋）市○○○路二十六號十樓之十七，『美鳳』行動電話為00000
          00000號。」（見偵查卷第二十三頁反面），則出售海洛因者究為綽
          號「美鳳」者一人，或「美鳳」偕「阿昌」共同販賣，交付供售之海洛因
          之地點為『美鳳』租住處，或須以電話另行約定，交易之次數為一次或多
          次，價格如何等各節，證人丙○○及丁○○於警訊中所供顯不一致，已非
          無瑕疵可指而無從輕信，況證人丙○○於乙○審理時證稱：「海洛因是在
          板橋市介壽公園向一名女子買的，不是在庭之被告。我是自己買的，我忘
          記有沒有和丁○○一起買。」「我沒有看過庚○○。」（見乙○八十八年
          十月二十五日訊問筆錄），猶與其警訊中供證情節鑿枘不入，俱難率爾採
          為不利於被告事實認定之論據。
    （二）被告為警查獲時，在其臺北縣板橋市○○○路二十六號十樓之七租住處所
          ，固扣得海洛因六包、電子秤一台、吸食器一組、安非他命三包、玻璃球
          一只、注射針筒一支、酒精燈一只、摻食管一支、毒品研磨器一台等物品
          ，然被告於警訊中即已否認上開物品為其所有，供稱係其同居男友戊○○
          之物品（見偵查卷第六頁反面），參合證人丁○○及甲○○等關於『美鳳
          』偕男友『阿昌』同居在上址之供證（見偵查卷第十八頁反面、第二十三
          頁反面），已難排除扣案物非被告所有之可能性，又警察在上址查獲被告
          時，尚有「陳建興」、甲○○、傅明德、羅俊吉、游宗晉、蔣瑟蓉等人在
          場一併接受調查（見偵查卷第二頁），其中游宗晉坦言有注射海洛因習慣
          ，甲○○及「陳建興」等供認施用安非他命（見偵查卷第九頁反面、第十
          八頁、第二十一頁），羅俊吉、傅明德不諱以前曾施用毒品（見偵查卷第
          十二頁、第十六頁），足見被告租住處所，非被告一人獨居，且出入而同
          遭查獲之數人，不乏施用毒品者，就扣案物之歸屬亦非無利害關係，，則
          於公訴人未舉出其他證據，復查無其他關於扣案物歸屬之積極事證之情況
          下，如何能排除他人所有之可能性，逕予認定必屬被告所有，並進而指為
          被告販賣毒品所用器具，顯非無疑，自亦不能遽予資為不利於被告事實認
          定之論據。
四、綜上，公訴人所舉事證，尚有合理性之懷疑存在，致使無從為被告販賣毒品海洛
    因之確信，揆諸首開法條規定及裁判先例意旨，本件核屬不能證明被告犯罪，即
    應為無罪之諭知，以昭審慎。
據上論結，應依刑事訴訟法第三百零一條第一項，判決如主文。
本案經檢察官陳明珠到庭執行職務。
中      華      民國     九十     年      一      月      二      日
                                    臺灣板橋地方法院刑事第六庭
                                        法  官  蔡  新  毅
右正本證明與原本無異。
如不服本判決，應於判決送達後十日內，向乙○提出上訴狀，上訴於臺灣高等法院。
                                        書記官  謝  麗  秋
中      華      民      國     九十     年      一      月      二      日


司法院資訊處製作；財團法人民間司法改革基金會備份。
